【裁判字號】    88,上更(一),629
【裁判日期】    890307
【裁判案由】    毒品危害防制條例
【裁判全文】
臺灣高等法院刑事判決                        八十八年度上更(一)字第六二九號
    上  訴  人  戊○○
    即  被  告
    選任辯護人  呂福元
    上  訴  人  丙○○
    即  被  告
    選任辯護人  陳佳瑤
                郭志明
                陳凱平
右上訴人因毒品危害防制條例案件，不服臺灣桃園地方法院八十七年度重訴字第二一
號，中華民國八十八年三月十二日第一審判決（起訴案號：臺灣桃園地方法院檢察署
八十七年度偵字第四六二四號），提起上訴，本院判決後，經最高法院發回，本院判
決如左：
    主  文
原判決撤銷。
丙○○共同運輸毒品，處無期徒刑，褫奪公權終身；扣案之毒品海洛因乙袋（淨重壹
玖柒‧肆玖公克）沒收銷毀，DEERHUI 牌球鞋乙雙沒收。
戊○○共同運輸毒品，處有期徒刑拾伍年，褫奪公權拾年；扣案之毒品海洛因貳袋（
其中乙袋淨重壹玖柒‧肆玖公克、另乙袋淨重零‧零貳公克）沒收銷毀，DEERHUI 牌
球鞋乙雙沒收。
    事  實
一、丙○○與甲○○（甲○○部分經檢察官暫行簽結，發交內政部警政署航空警察局
    調查中，尚未經起訴）及不詳姓名之陳姓、劉姓、林姓等成年男子，共同基於運
    輸第一級毒品海洛因及私運管制進出口物品海洛因進口之犯意聯絡，議定由丙○○自台灣攜帶款項出境至緬甸，將款項交付陳姓男子由其購得毒品海洛因後，再
    交由丙○○走私運輸入境台灣交與劉姓男子；丙○○又思利用戊○○替其走私運
    輸毒品，遂先以免費提供往來機票、食宿為餌，邀同原不知情之戊○○陪同其前
    往緬甸；該林姓男子即先至台中縣潭子鄉將款項交與丙○○，丙○○再於民國八
    十七年三月二十七日下午至台灣區中小企業銀行潭子分行以戊○○之名義辦理出
    國結匯購買美金六千一百元（匯款水單上寫為「黃騰益」），再攜帶上開款項偕
    同戊○○於翌日（八十七年三月二十八日）搭機前往緬甸仰光，投宿於仰光來來
    飯店一○一號房，丙○○伺機將款項交與陳姓男子，陳姓男子購得海洛因後即於
    同年四月一日凌晨二、三時許，將其所有夾層內藏放有海洛因（淨重一九七‧四
    九公克、純度七八‧四三％，純質凈重一五四‧八九公克，包裝重六‧五八公克
    ）之DEERHUI牌球鞋一雙於上開飯店經由櫃臺人員交予丙○○，丙○○乃於返國
    前夕即同年四月二日下午一時許，指使戊○○將該球鞋穿上以矇混入境台灣，斯
    時戊○○已明知該球鞋內藏有海洛因，仍基於與丙○○等共同運輸走私球鞋內所
    藏置之海洛因進口之犯意而允諾，且約定返抵台灣入境後再於巴士或廁所內將海
    洛因交與丙○○，丙○○則將提供數量不詳之海洛因與戊○○做為報酬；另戊○○在緬甸期間，曾在仰光來來飯店夜總會內，以丙○○支給之零用金向姓名不詳
    之華僑人士購得海洛因少許供己施用（施用毒品部分未經起訴），並將尚未用盡
    而剩餘之海洛因一小袋（淨重○‧○二公克、包裝重一．○八公克）藏置於身上
    ，連同前開藏於球鞋內之海洛因一併運輸入境台灣；嗣丙○○、戊○○運輸上開
    海洛因自緬甸仰光搭乘中華航空公司ＣＩ七七八號班機，於八十七年四月二日晚
    上十時許返抵台灣，因警方已據報獲悉丙○○可能涉及毒品犯行，將之列為入境
    時之「嚴查」對象，而戊○○與之一同出入境，亦經警方懷疑其涉嫌而加強查核
    ，遂於彼等在桃園縣中正國際機場入境時在戊○○穿著之上開球鞋內查扣得海洛
    因一袋（淨重一九七‧四九公克、純度七八‧四三％，純質凈重一五四‧八九公
    克，包裝重六‧五八公克）及供運輸海洛因犯罪所用之物DEERHUI牌球鞋一雙（
    戊○○身上所夾帶之海洛因一包當時則漏未查獲），並於翌日（四月三日）清晨
    五時十分許前往台中縣潭子鄉○○路○段五十巷一弄十五號丙○○住處搜索扣押
    得台灣中小企業銀行潭子分行匯款水單、郵政國內匯款執據、儲金簿、存摺、戊○○之照片等物；嗣警方將丙○○、戊○○於八十七年四月三日上午十一時四十
    六分許，移送台灣桃園地方法院檢察署偵辦，戊○○於偵查庭訊後唯恐丙○○毒
    癮難耐，將原擬供己施用而未遭警查獲之海洛因乙包（淨重○‧○二公克）交與
    丙○○，丙○○另行起意為供施用即予收受並藏置於長褲口袋內（丙○○此部分
    持有毒品犯行未據起訴），嗣丙○○、戊○○經檢察官向法院聲請羈押獲准執行
    羈押，於八十七年四月四日晚上八時三十分許在台灣桃園看守所辦理新收入所檢
    身時，為所方人員在丙○○口袋內查獲上開海洛因而予以查扣，並循線查知戊○○該部分之犯行。
二、案經內政部警政署航空警察局移送台灣桃園地方法院檢察署檢察官偵查起訴。
    理  由
一、訊據上訴人即被告戊○○對前開事實坦承不諱，上訴人即被告丙○○則矢口否認
    有何運輸毒品等犯行，辯稱毒品是戊○○自行購買帶回，其不知情，黃勝毅所言
    不實等語。
二、經查：
（一）右揭事實迭據被告戊○○於警訊、偵查、原審及本院審理中迭次供認在卷（見
      偵查卷第五頁、第六頁、第四十二頁、第五十五頁、第七十七頁，八十七年度
      偵聲字地一五二號卷、原審八十七年八月一日、八十七年八月十七日、八十七
      年九月十日、八十七年九月二十二日訊問筆錄、原審八十八年二月二十六日審
      理筆錄、本院更一字卷各筆錄），被告丙○○亦於警訊、偵查中、及原審受理
      台灣桃園地方法院檢察署檢察官聲請羈押訊問中曾自白在卷（見偵查卷第十四
      頁、第十六頁、第五十二頁、第五十七頁、偵聲字地一五二號卷、原審八十七
      年度聲羈字第一九三卷第六頁），相互所供犯罪情節相符，且經警方查獲被告
      二人共同運輸入境之白色粉末一大袋（淨重一九七‧四九公克、純度七八‧四
      三％，純質凈重一五四‧八九公克，包裝重六‧五八公克）及被告戊○○單獨
      運輸入境之白色粉末一包（淨重○‧○二公克、包裝重一．○八公克），經送
      法務部調查局檢驗結果，確認係毒品海洛因，有法務部調查局八十七年四月二
      十八日（八七）陸字第八七一三二○九五號、八十七年五月一日（八七）陸字
      第八七一三二二二五號鑑定通知書各一紙在卷足稽；且經警員洪文貴於原審中
      結證屬實，並有供運輸海洛因之球鞋一雙扣案可證，及入境旅客申報單、台北
      關稅局扣押貨物、運輸工具收據及搜索筆錄各二紙（以上均為影本）暨台灣中
      小企業銀行潭子分行匯款水單、郵政國內匯款執據、入出境資料附卷可稽，被
      告二人自白與事實相符，自可採為論罪之依據；又被告戊○○一再供承犯行，
      且被告丙○○於警訊中之陳述乃出於自由意志，並無刑求情事，亦經承辦警員
      許溪裕、乙○○於原審中結證在卷；又原審依被告丙○○答辯向台灣桃園看守
      所查詢被告丙○○入所時之健康檢查報告結果，被告丙○○並無內外傷之記錄
      ，有該所八十七年十一月五日桃所德戒○○四○二號函附收容人內外傷紀錄表
      及被告健康檢查表可按；同案被告戊○○亦稱未見被告丙○○遭刑求等語甚詳
      （見原審八十七年十月二十九日訊問筆錄），參以被告丙○○於偵訊、初訊、
      原審受理台灣桃園地方法院檢察署檢察官聲請羈押訊問中均直承犯行，且未提
      及刑求之事等情以觀，可徵其所辯於警訊中之陳述出於刑求云云，無非卸責之
      詞，又指同案被告戊○○所言不實及伊事先不知情云云，亦為脫罪之辯解，均
      不能採信。
（二）警方以共犯移送偵查之甲○○雖經檢察官暫行簽結發交航空警察局調查中，尚
      未查獲到案，然該甲○○原係緬甸華僑，目前仍設籍於台北縣永和市○○路三
      一巷二弄十二號，曾多次出境往返於台灣及緬甸，有販賣毒品、偽造文書前科
      ，且因肅清煙毒條例案件、及藥事法案件分別經通緝中等情，有戶籍謄本、台
      灣高等法院檢察署刑案紀錄簡覆表、內政部警政署入出境管理局之入出境查詢
      資料表、內政部警政署航空警察局八十八年十一月二十九日（八八）航警刑字
      第二五五五八號函可稽（以上證件均附於本院上更一字卷）；又本案查獲之經
      過，係刑事警察局線報指出甲○○經常在緬甸買毒品運輸入境，在偵辦過程中
      又據線報指出丙○○與甲○○有關，丙○○會以「踩鞋底」之方式攜帶毒品進
      口，警方隨將之列為入境時之「嚴查」對象，而戊○○與之一同出入境，亦經
      警方懷疑其涉嫌而加強查核，嗣彼等入境時在中正國際機場經海關及航空警察
      局人員查獲戊○○攜帶之海洛因，丙○○亦一併遭逮捕，在警訊中丙○○主動
      供出「黃灼芳」其人，隨後刑事警察局承辦人員獲知後趕至現場，航空警察局
      人員始知應係指甲○○，並調取甲○○之口卡相片供丙○○指認，其亦指認甲○○無誤等經過情形，業證人即當時之承辦警員乙○○、丁○○（二人為航警
      局員警）、劉輝鴻（原任職刑事警察局）於本院審理時到庭證述綦詳（上更一
      字卷、八十八年十二月一日、十二月七日筆錄）並有內政部警政署八十七年三
      月十日警署刑偵四（１）字第八七二三號申請入出境偵防案件查核表影本（上
      更一字卷內）可稽；由上開甲○○之背景資料及本案之查獲經過情形，可知確
      有甲○○其人，而被告丙○○於警訊及偵查中關於甲○○部分之自白亦堪認與
      事實相符；至於被告丙○○在警局初訊時所供之「黃灼芳」，或係被告丙○○
      為誤導警方而為不實之陳述，或係因語音近似而為警方誤載，均有可能；又警
      方既根據線報早已懷疑丙○○涉嫌走私運輸毒品，並因而查獲本案，且被告戊○○攜帶之毒品遭查獲後，被告丙○○即一併遭逮捕，顯非係根據被告戊○○
      被捕後之供述始查獲被告丙○○，自與肅清煙毒條例第十一條規定之情形不合
      ，則被告戊○○自無依該條規定減刑之餘地。
（三）警方逮捕被告等後，隨即至台中縣潭子鄉○○路○段五十巷一弄十五號被告丙○○住處搜索扣押得台灣中小企業銀行潭子分行匯款水單、郵政國內匯款執據
      、儲金簿、存摺、戊○○之照片等物，有扣案之該等物品及搜索扣押證明筆錄
      可稽（匯款水單、郵政國內匯款執據、及存摺等影本，見原審卷第七十五至第
      八十一頁），該購買美金六千一百元之匯款水單之筆跡與被告戊○○在各筆錄
      簽名之筆跡顯不相同，又將戊○○誤書為「黃騰益」，應非被告戊○○所寫，
      故而戊○○指稱該匯款係由被告丙○○辦理乙節，應堪採信；又當時該結匯之
      美金折合新台幣為十九萬九千九百五十八元，而被告丙○○之存摺、儲金簿分
      別自八十三、四年迄今均無提領紀錄，存款又均僅存三百餘元，可見資力不佳
      ，由此亦可見其在偵查中所供匯款錢是姓林的在潭子交付，買毒品之用等語（
      偵查卷第五十三頁）確與事實相符；又郵政國內匯款單據記載匯予侯金純之二
      萬一千元，即係支付旅行社辦理出國手續之費用，已為被告丙○○自承在卷，
      該處又有被告戊○○之照片，由此亦可徵被告戊○○所稱出國費用均係被告丙○○負擔、出國手續由其接洽辦理部分亦與事實相符，而被告丙○○前開之自
      白內容，亦確與事實相符，其事後所辯無非畏罪之飾詞，要無足採。
（四）被告戊○○於原審雖曾供稱是「小馬」（馬什麼成）叫其出國，在本院前審亦
      曾供稱是緬甸僑生叫其運送云云，惟被告戊○○嗣後已稱並無其事，當時是怕
      被告丙○○遭判處重刑才說的，有關僑生部分亦不實在等語（上更一字卷、八
      十八年十月二十九日、八十九年一月二十一日筆錄），可見該供述並非事實，
      ，且與前述事證顯不相符，自不足資為有利於被告丙○○之論據；又被告戊○○於偵查中聲請具保停止羈押時（八十七年度偵聲字地一二九號），於聲請狀
      內曾陳稱毒品係綽號「阿達仔」之劉姓人士、及綽號「嬰兒」之黃江縣出資購
      買云云，然被告戊○○於本院審理時已供稱該部分是被告丙○○要其所寫等語
      ，故該聲請狀內之陳述既非被告戊○○親身經歷與聞之事實，自不足憑證。
（五）綜上所述，本案罪證明確，被告二人之犯行均堪予認定
三、按海洛因為肅清煙毒條例第二條所稱之毒品，並為行政院依懲治走私條例第二條
    第二項授權公告之甲項管制進出口物品，分別為肅清煙毒條例第二條後段、懲治
    走私條例公告管制物品項目及其數額甲項所明定，不得運輸亦不得私運進口，被
    告丙○○、戊○○運輸且私運進口海洛因所為，核均係犯肅清煙毒條例第五條第
    一項運輸毒品罪、懲治走私條例第二條第一項之私運管制物品進口罪，渠等持有
    毒品之低度行為，應為運輸毒品之高度行為所吸收，不另論罪；被告戊○○幫助
    被告丙○○施用毒品而交付毒品之行為，因被告丙○○未及施用毒品即為桃園看
    守所查獲，並不成立施用毒品罪，則被告戊○○部分亦不成立幫助施用毒品罪，
    一併敘明；被告二人行為後，肅清煙毒條例於八十七年五月二十日公布修正為毒
    品危害防制條例，已將海洛因列入第一級毒品管制，亦不得運輸，以之與行為時
    之肅清煙毒條例關於運輸毒品之處罰刑度規定比較結果，以行為時之肅清煙毒條
    例對於被告有利，應適用肅清煙毒條例規定論罪，公訴人起訴法條論以新法即毒
    品危害防制條例第四條第一項之運輸毒品罪嫌，容有誤會，又未引用懲治走私條
    例第二條第一項之私運管制物品進口罪，亦有未洽，均此敘明；被告丙○○與甲○○及陳姓、劉姓、林姓成年男子就走私運輸藏置於扣案球鞋內藏置之海洛因（
    部分之犯行，有犯意聯絡與行為分擔，而被告戊○○就此部分與被告丙○○亦有
    犯意聯絡與行為分擔，雖被告戊○○與甲○○、陳姓男子等人間並無直接之犯意
    聯絡，惟被告戊○○、丙○○、與甲○○、陳姓、劉姓、林姓男子間仍均屬共同
    正犯；至於被告戊○○單獨預備供己施用而私運進口海洛因（淨重○‧○二公克
    、包裝重一．○八公克）部分，則為單獨正犯；其等以一運輸私運海洛因進口之
    行為觸犯上開二罪名，依想像競合犯之例從一重論以運輸毒品罪，而被告戊○○
    運輸私運藏置於球鞋內之海洛因，與同時運輸私運預備供己施用而藏置於身上之
    海洛因，雖因與被告丙○○有或無犯意聯絡，而有共同正犯或單獨正犯之別，業
    如前述，但均係基於運輸毒品之單一犯意，且運輸二部分海洛因之行為亦屬單一
    ，係實質上一罪；又被告戊○○單獨預備供己施用而運輸毒品海洛因部分之犯行
    ，雖未經起訴，惟該犯行與起訴事實為實質上一罪，自為起訴效力所及，基於審
    判不可分原則，本院應併予審理。
四、原審對被告二人據以論科，固非無見；惟原判決就被告丙○○自林姓男子取得購
    買毒品款項後，結匯購買美金攜往緬甸交由陳姓男子購買毒品，並預定運輸返台
    後將毒品交付與劉姓男子等事實均疏未認定，其認定事實已嫌與卷內事證未盡適
    合，又原判決僅認被告丙○○與甲○○等人為共同正犯，被告丙○○與被告戊○○又為共同正犯，似任被告戊○○與甲○○等人間並無共同正犯關係，其適用法
    則亦非妥適；被告等上訴否認犯罪或指摘原審量刑過重，雖無理由，然原判決既
    有可議，自屬無可維持，應由本院將原判決撤銷，另為適法之判決；爰審酌被告
    二人共同運輸毒品數量多達一九七‧四九公克，對於國民健康、社會治安所生危
    害至鉅，惟被告二人尚無前科，及被告丙○○犯後推諉犯行，未就犯罪情節翔實
    陳述態度不佳，並無悔意等一切情狀，對被告丙○○量處無期徒刑，至於被告戊○○年輕識淺，因受丙○○之蠱惑利用，兼以深處國外時迫於形勢而初罹重典，
    犯後已坦承犯行，深具悔意，態度良好，情狀堪予憫恕，本院認處以法定最低度
    之無期徒刑顯屬過重，爰依刑法第五十九條之規定減輕其刑，量處有期徒刑十五
    年，以示儆懲；又被告丙○○應依法宣告褫奪公權終身，被告戊○○犯罪之性質
    有宣告褫奪公權之必要，併予宣告褫奪公權十年。
五、扣案之海洛因二袋（一袋淨重一九七‧四九公克、純度七八‧四三％，純質凈重
    一五四‧八九公克，包裝重六‧五八公克，一袋淨重○．○二公克、包裝重一．
    ○八公克）為查獲之毒品，應依肅清煙毒條例第十二條前段宣告沒收銷毀；扣案
    之DEERHUI 牌球鞋一雙則為共犯陳姓男子所有供被告等走私運輸毒品所用之物，
    應依上開條例第十三條第一項諭知沒收；至於其餘扣案被告丙○○所有之郵政儲
    金簿一本、彰化銀行存摺一本、台灣銀行匯款回條聯一張、郵政匯款執據一張、
    台灣企銀潭子分行匯款水單一張、協和旅行社客戶認購書二張、呼叫器二個、戊○○照片九張、潘英宗身份證一張、潘進賀身份證一張、注射針筒三支、塑膠軟
    管一條等物，均與被告二人本件犯罪無涉，毋庸宣告沒收，併此指明。
據上論斷，應依刑事訴訟法第三百六十九條第一項前段、第三百六十四條、第二百九
十九條第一項前段、肅清煙毒條例第五條第一項、第十二條前段、第十三條第一項，
懲治走私條例第二條第一項，刑法第二條第一項但書、第十一條、第二十八條、第五
十五條、第五十九條、第三十七條第一項、第二項，判決如主文。
本案經檢察官賴俊雄到庭執行職務。
中     華     民     國    八十九   年       三       月      七        日
                             臺灣高等法院刑事第二十三庭
                                 審判長法  官  王  炳  梁
                                       法  官  吳      燦
                                       法  官  宋      祺
右正本證明與原本無異。
如不服本判決應於收受送達後十日內向本院提出上訴書狀，其未敘述上訴之理由者並
得於提起上訴後十日內向本院補提理由書（均須按他造當事人之人數附繕本）。
                                       書記官  郭  淑  卿
中     華     民     國    八十九   年       三       月       八       日
附錄：本判決論罪科刑法條全文
肅清煙毒條例第五條第一項
販賣、運輸、製造毒品、鴉片或麻煙者，處死刑或無期徒刑。
懲治走私條例第二條第一項
私運管制物品進口、出口逾公告數額者，處七年以下有期徒刑，得併科新台幣二十萬
元以下罰。


司法院資訊處製作；財團法人民間司法改革基金會備份。
